臺灣板橋地方法院刑事判決　　　　　　　　　　　　　　九十年度訴字第八九四號
　　公　訴　人　臺灣板橋地方法院檢察署檢察官
　　被　　　告　戊○○
　　指定辯護人　甲○公設辯護人　彭宏東
右列被告因殺人未遂案件，經檢察官提起公訴（九十年度偵字第八八○○號），甲○
判決如左：
    主  文
戊○○殺人未遂，累犯，處有期徒刑陸年。
    事  實
一、戊○○前曾於民國八十七年間因妨害公務案件經臺灣臺北地方法院判處有期徒刑
    七月確定，而於八十八年一月十三日執行完畢，仍不知悔改。八十九年六月十一
    日晚上九時許，戊○○與己○○二人相約參加臺北縣中和市千順宮廟會活動後，
    乃將己○○安置借宿於臺北縣新莊市○○路四二三號二樓丙○○住處，戊○○即
    自行返回臺北縣新莊市○○街三一號二樓住處，後因與該廟會抬轎隊隊長丁○○
    通電話後，得知丁○○行動電話遺失，乃懷疑係己○○竊取其友丁○○之行動電
    話，因而於當日晚上十時三十分許前往上址丙○○住處質問己○○，雙方一言不
    合發生爭執而鬥毆，詎戊○○竟出於殺人之故意，乃持屋內丙○○所有之圓形鐵
    凳椅一支，用力往己○○之頭部砸去，致該鐵凳椅之椅腳插入己○○之顱骨內，
    造成己○○頭部外傷併開放性頭骨骨折、顱內出血及硬腦膜上膿瘍而倒地血流不
    止，戊○○見狀，始生悔意而罷手，並將己○○扶下樓欲行送醫，於樓下適遇屋
    主丙○○返回，二人乃一同將己○○送往新莊市新泰醫院，因傷勢嚴重乃再轉院
    至林口長庚紀念醫院急救，經緊急開顱手術後，始倖免於難。而戊○○將己○○
    送往林口長庚醫院後即自行離去，並返回上址丙○○住處，將該處現場血跡清洗
    並將作案用之鐵椅一支及己○○案發時浴後所遺留之上衣及褲子各一件及擦拭後
    之血紙等物以塑膠袋包裹後丟棄於附近之新莊市○○路四七七巷內空地。惟嗣經
    其母開導後而於警察機關尚未發覺其犯罪前，戊○○即於翌（十二）日凌晨三時
    三十分許向臺北縣警察局新莊分局自首犯罪，並帶同警方前往起獲上開所丟棄之
    物，進而接受本件裁判。而己○○現經治療後仍有左側顱骨缺損且右側肢體無力
    ，並因腦傷引發器質性精神病態。
二、案經臺北縣警察局新莊分局報請臺灣板橋地方法院檢察署檢察官偵查起訴。
    理  由
一、訊據被告戊○○固供認於上揭時地以鐵椅凳毆擊被害人己○○頭部之事實不諱，
    惟矢口否認有殺人之犯意，辯稱：係與被害人打架時，隨手拿起屋內鐵椅砸向被
    害人，詎被害人卻向其衝過來，致椅腳插入被害人頭部，伊並無致被害人於死地
    之故意云云。經查：本件被害人所受頭部傷害乃係遭被告以鐵椅腳插入頭顱之事
    實，已據被告所自承，並有長庚紀念醫院診斷證明書三紙在卷可按，而依上開診
    斷證明書所載，該鐵凳椅之椅腳插入被害人之顱骨內，造成被害人頭部外傷併開
    放性頭骨骨折、顱內出血及硬腦膜上膿瘍，且經治療後仍有左側顱骨缺損且右側
    肢體無力，並因腦傷引發器質性精神病態之事實，而依扣案之行兇工具圓形鐵製
    椅凳一支及其照片所示，乃係普通家庭使用之圓形塑膠坐墊，且為鐵製四腳椅凳
    ，而其中一支椅腳之塑膠墊並遺留卡在被害人頭顱之內，並據被害人之父庚○○
    具狀在卷（見八十九年度偵字第一五一○五號偵查卷第八頁），是上開鐵製椅凳
    即非尖銳物品且椅腳套有塑膠椅墊，被告竟使之插入貫穿被害人頭顱內併造成頭
    骨開放性骨折，且經治療後仍有左側顱骨缺損且右側肢體無力，並因腦傷引發器
    質性精神病態，被告雖稱係一時與被害人口角發生爭執而打架，但足見當時其用
    力之猛，而頭顱部位乃係人類重要生命中樞之所在，以鈍器重擊頭部當有致人死
    亡之可能，被告對此自不能謂無預見，其下手之重猶難謂無殺人之決心，是被告
    下手時顯有致被害人於死地之故意甚明。而被告雖辯稱當因被害人衝過來，致椅
    腳插入其頭部云云，惟上開鐵腳椅既非尖銳之物，縱被害人有衝撞之情形，苟非
    被告以致死之故意用力朝其頭部砸打，當不致造成插入其頭骨之情形，所辯自不
    足據。至被害人之父庚○○雖指被害人四肢有多處瘀傷，且被告事後返回清洗現
    場，顯係多人共同毆打被害人，而由被告一人出而承擔罪責而湮滅其他共犯罪證
    等語，惟此已為被告所否認，並稱本案僅係其一人所為。而檢察官於偵查中並曾
    發交原移送機關臺北縣警察局新莊分局依被害人之父庚○○上開指訴進行追查，
    亦覆函經查無實據。而被害人經甲○訊問時亦稱持鐵椅攻擊毆打其者僅被告一人
    ，雖又指稱當時在場毆打伊者尚有證人丙○○及乙○○云云（見甲○九十年十一
    月二十八日訊問筆錄），惟此均經證人丙○○及乙○○到庭所否認，而被害人於
    甲○訊問時乃係指稱「除被告以手及腳踢打伊外，證人丙○○、乙○○毆打伊方
    式均係以手打其耳光，另證人乙○○並另以腳踢之，毆打伊之人僅上開三人而已
    」（見同前訊問筆錄），惟查被害人於檢察官訊問時乃係供稱尚有綽號貍貓、小
    隻等共五人持木棒毆打伊等語（見八十九年度偵字第一五一○五號偵查卷第三十
    一頁），且於檢察官訊問被告為何要殺你乃係答稱「他叫我去三重犯案」，而甲○訊問時卻又稱「丙○○要把我帶去警察局」（均見同前訊問筆錄），其先後所
    供已屬矛盾不一，再參酌被害人案發後雖經治療，但因腦傷遺有器質性精神病狀
    態，且於甲○訊問時對其住處地址乃答稱忘記了等語，則被害人上開所供是否確
    係真實即難盡信，尚難僅憑被害人傷後造成器質性精神病狀態下所為矛盾不一之
    有瑕疵之供述，即認被告係共同殺人，併予指明。綜上所述，本件事證已甚明確
    ，被告犯行堪以認定。
二、按被告出於殺人之故意，持鐵椅朝被害人致命之頭部砸穿插入，經送醫急救後始
    倖免於死而未遂，核其所為，係犯刑法第二百七十一條第二項、第一項殺人未遂
    罪。被告已著手於上開殺人行為之實行而不遂，為未遂犯，依刑法第二十六條前
    段規定按既遂犯之刑度減輕之。又被告有如事實欄所載之前科，有臺灣高等法院
    檢察署刑案紀錄簡覆表在卷可憑，其於執行完畢五年內再犯本件有期徒刑以上之
    罪，為累犯，應依法加重其刑，惟其最高本刑死刑、無期徒刑部分依法不得加重
    。復查被告於案發後於警察機關尚未發覺其係犯罪之人前即向警自首坦承犯罪，
    並進而接受本件裁判，業據臺北縣警察局新莊分局於報告書內所載明，爰依法減
    輕其刑，並與前開累犯之加重先加後減。爰審酌被告犯罪之動機、目的、手段、
    所生危害、犯罪後態度，現仍未與被害人家屬達成和解賠償等一切情狀，量處如
    主文所示之刑，以資懲儆。至扣案之鐵椅之一支雖為被告供犯罪所之物，但係證
    人丙○○所有，尚非被告所有，依法自不得沒收之，併予敘明。
據上論斷，應依刑事訴訟法第二百九十九條第一項前段，刑法第二百七十一條第二項
、第一項、第二十六條前段、第四十七條、第六十二條前段，判決如主文。
本案經檢察官蔡顯鑫到庭執行職務。
中      華      民      國      九十一      年      一    月    十六    日
                              臺灣板橋地方法院刑事第六庭
                                      法  官  朱 耀 平
右正本證明與原本無異
如不服本判決應於送達後十日內向甲○提出上訴狀
                                      書記官  黃 炎 煌
中      華      民      國      九十一      年      一    月    二十一  日
附錄本案論罪科刑法條全文：
刑法第二百七十一條第一、二項：殺人者，處死刑、無期徒刑或十年以上有期徒刑。
                              前項之未遂犯罰之。
